【裁判字號】    97,上易,168
【裁判日期】    971007
【裁判案由】    侵權行為損害賠償
【裁判全文】
臺灣高等法院臺南分院民事判決    97年度上易字第168號
上  訴  人
即  原  告  甲○○
訴訟代理人  黃裕中  律師
上  訴  人
即  被  告  乙○○
訴訟代理人  唐淑民  律師
            徐慧齡  律師
上列當事人間侵權行為損害賠償事件，兩造對於中華民國97年6
月17日台灣嘉義地方法院96年度訴字第736號第一審判決各自提
起上訴，本院於97年9月23日言詞辯論終結，茲判決如下：
    主  文
兩造上訴均駁回。
第二審訴訟費用由上訴人甲○○負擔十分之九，餘由上訴人乙○
○負擔。
    事  實
甲、上訴人即原告甲○○方面：
一、聲明：(一)原判決關於上訴人敗訴部分廢棄。(二)上廢棄部分，
    被上訴人應再給付上訴人新台幣（下同）84萬3523元，及自
    民國（下同）96年10月19日起至清償日止，按週年利率百分
    之5計算之利息。(三)訴訟費用由被上訴人負擔。
二、陳述：除與原判決記載相同者，茲引用之外，補稱：
  (一)醫療費用部分：
    原判決逕行斟酌上訴人所受各該受傷等一切情狀，自行認定
    上訴人所受本項損害之數額為6,523元云云，將上訴人請求
    醫療費用折半。惟原判決究竟斟酌上訴人何種情狀予以酌減
    ，並未具體說明，參以上訴人兩手傷勢所需治療費用，似非
    不能透由原治療機構進行評估鑑定兩手之醫療費用比例，原
    判決完全未斟酌兩手傷害差異，遽予折半認定，似嫌速斷，
    是該部分上訴人請求再給付6,523元。
  (二)看護費部分：
    本件被上訴人就同一事件請求上訴人損害賠償案件，鈞院97
    年度上易字第83號民事判決關於看護費用之評量標準係以回
    復一般生活形態為標準，較原判決所採之自理生活標準，顯
    然不同。參以上訴人醫療費用1萬3046元，為被上訴人所支
    出醫療費用2,873元之4.5倍，且受傷部位為兩手骨折（縱認
    為右手掌骨骨折非可歸責於被上訴人），衡諸常情，與四肢
    仍可正常發揮機能之被上訴人相較，上訴人所受傷害對一般
    生活事務之處理能力，顯較被上訴人所需受看護時間為長，
    但被上訴人看護期間長達1個月，然上訴人卻僅2週，益徵原
    判決所為認定過短，是該部分應再向署立嘉義醫院函查。茲
    先請求3個月看護費用，扣除原判決准許14日，尚得請求15
    萬2000元（76×2,000＝152,000）。
  (三)交通費用部分：
    原判決雖以證人謝有綸與上訴人就關於上訴人僱用車輛所到
    範圍及上訴人如何給付租金等不易遺忘之點之證、陳述顯有
    不符，而未採信其證言。但查，證人謝有綸為計程車司機，
    其在原審作證時距其載送上訴人期間約10個月以上，其每天
    載送客人南來北往，不可能特別記憶送某人前往何地，然原
    審卻要其回憶10個月前，長達7個月期間內載送上訴人前往
    何處，對於甚少前往之台中、台南，可能不復記憶，惟其與
    上訴人所稱主要載送地點雲林、嘉義地區相符。又關於車資
    部分，兩人所供數額並無二致，而給付方式因已有一段時間
    ，難免記憶有些出入，似無單憑些微出入，遽認證人謝有綸
    未載送上訴人。究其根本，上訴人兩手受傷，根本不可能駕
    駛交通工具，此業經行政院衛生署嘉義醫院函覆在卷，又上
    訴人工作時均駕駛手排貨車，誠難期待其以單手駕駛，是該
    部分請求3個月交通費13萬5000元（3×45,000＝135,000）
    。
  (四)勞動能力損失部分：
    上訴人為邦泰實業有限公司之唯一經營者，於上訴人受傷住
    院95年12月間，當期（95年11-12月）銷售額77萬4190元，
    相較於前一期（95年9-10月）銷售額l53萬7846元、96年間
    全年度銷售額亦從未低於案發當期銷售額，是案發當期銷售
    額約較96年全年銷售平均額減少近二分之一，此與上訴人所
    主張每年可獲股利60萬元相近。是上訴人請求治療所受傷害
    約3個月，期間所經營邦泰實業有限公司之業務因而受影響
    ，以每月5萬元計算，共喪失15萬，應無不合。
  (五)本件係肇因於被上訴人先持預藏之上等檜木木尺打擊上訴人
    ，上訴人以左手防護頭部，致尺骨幹中斷骨折，上訴人雖即
    跑離，但被上訴人仍尾隨追擊，被兩家家屬制止，期間僅經
    歷8秒，即致上訴人左尺股骨折、左身後、左肩胛、右小腿
    、右臂挫傷、左前臂擦傷、左大腿瘀傷等四肢傷害，顯見被
    上訴人不僅主動挑釁，且專以打擊上訴人四肢，致於短短幾
    秒內受有重創，益徵其下手之重。然原判決卻僅判准賠償上
    訴人10萬元慰撫金，此與另案上訴人應賠償被上訴人之數額
    相同，但先動手挑起事端之被上訴人原係本事件之始作俑者
    ，若被上訴人未打擊上訴人，當不致發生本事件，且上訴人
    因住院嚴重影響公司營收，是精神損失不可謂不大，是再請
    求40萬元以資補償。
  (六)綜上，被上訴人應再給付上訴人84萬3523元（6,523＋152,0
    00＋135,000＋150,000＋400,000＝843,523）。
三、證據：援用第一審所提證據，並提出判決書、營業人銷售額
    與稅額申報書等影本各乙份為證。
乙、上訴人即被告乙○○方面：
一、聲明：(一)原判決關於命上訴人乙○○給付超過3萬7262元本
    息部分，及該部分假執行之宣告均廢棄。(二)上廢棄部分，被
    上訴人甲○○在第一審之訴及其假執行之聲請均駁回。(三)第
    一、二審訴訟費用均由被上訴人甲○○負擔。
二、陳述：除與原判決記載相同者，茲引用之外，補稱：
  (一)查兩造因口角紛爭而互有傷害，是以法院酌定慰撫金數額時
    ，若僅抽象謂經審酌兩造學歷、經濟狀況等情形，但未具體
    說明兩造之身分關係，並衡酌侵權行為發生之原因、行為之
    手段態樣及兩造所受傷害之輕重等情事，恐與公平原則未盡
    相符，並有判決不備理由之瑕疵。
  (二)依原審96年度易字第522號刑事判決所附勘驗筆錄記載，上
    訴人乙○○分別於13分25秒及30秒以棍棒擊打被上訴人甲○
    ○後，被上訴人甲○○隨即於13分33秒開始不斷以手痛毆兼
    以腳狠踢上訴人乙○○，長達將近10分鐘的時間幾未停歇，
    造成上訴人乙○○受有頭部外傷併腦震盪等多處傷害，以被
    上訴人甲○○此種令人駭然之行為手段與猛打猛踢上訴人乙
    ○○頭部之下手部位，導致乙○○因此必須療養2週且始能
    回復正常生活，至今仍有偏頭痛之傾向，及上訴人乙○○為
    被上訴人甲○○之叔叔等情事觀之，上訴人乙○○於原審96
    年度訴字第737號民事賠償事件亦僅獲判10萬元之精神慰撫
    金，並由鈞院維持原判。反觀上訴人乙○○打了被上訴人甲
    ○○兩下，其受傷部位僅在四肢，雖於術後兩週無法自理生
    活，但於出院後仍得親自前往拜訪客戶、到銀行洽商等，相
    較而言，足見被上訴人甲○○之受傷程度並不嚴重。
  (三)且由刑事判決就兩造所判刑度互為比較，甲○○遭判處有期
    徒刑10月，減為有期徒刑5月，乙○○因係累犯，遭判處有
    期徒刑8月，減為有期徒刑4月，即可知被上訴人甲○○之行
    為手段顯然重於上訴人乙○○，且乙○○所受傷害比甲○○
    嚴重許多，則被上訴人甲○○所得請求之精神慰撫金應少於
    上訴人乙○○，始符公平原則，爰以4萬元為適當。原審未
    及斟酌兩造之身分及傷害程度，而僅憑刑事卷宗及勘驗筆錄
    所記載以決定慰撫金數額，並未實際確認當天案發過程，對
    於上訴人乙○○而言並不公平。上訴人乙○○實難甘服，為
    此請求鈞院勘驗錄影光碟。
  (四)原審逕以本件傷害事故之發生，縱認係上訴人於案發當日至
    被上訴人家宅出言挑釁，導致衝突發生，亦不能謂上訴人就
    其損害之發生與有過失等語，認上訴人乙○○主張減輕賠償
    並無依據。惟依上訴人提出之照片可知，甲○○不斷以腳踹
    踢上訴人乙○○，上訴人乙○○均倒臥地上，毫無招架反抗
    能力，顯然與一般所謂之「互毆」有別。且在另案即原審96
    年度訴字第737號以被上訴人甲○○為被告之損害賠償事件
    中，包括該案上訴審（即鈞院97年度上易字第83號）均不認
    為兩造係屬互毆，因而未適用原審所引用之最高法院68年台
    上字第967號判例。本件既與該案互有關聯，當不應就事件
    之認定有所歧異。故上訴人乙○○請求將原審96年度訴字第
    737號、鈞院97年度上易字第83號民事判決列為本件判決之
    參考。
  (五)本件既非屬互毆，當有民法第217條過失相抵原則之適用。
    是以，依刑事判決所載：「．．是甲○○自外騎乘腳踏車返
    回，見乙○○不顧前日雙方已因細故發生糾紛而互存芥蒂，
    猶自下車對乙○○吆喝『不要再進來、不要再進來』等語，
    並走入該宅房簷下，乙○○認甲○○有意尋釁，憤而基於普
    通傷害，隨手持門邊置放之木棍1支朝甲○○頭部大力揮去
    ．．」，足徵本件傷害事故之發生，係被上訴人甲○○於案
    發當日至上訴人乙○○家宅出言挑釁，導致衝突發生，則被
    上訴人甲○○就其損害之發生顯然與有過失至明，且其應負
    之責任比例為五成。
  (六)上訴人乙○○應負賠償之數額為：
    （醫療費用6523元＋看護費用2萬8000元＋精神慰撫金4萬元
    ）×50％＝3萬7262元，故上訴人乙○○主張原判決命超過3
    萬7262元之部分應予廢棄。
  (七)查被上訴人甲○○之右手腫、瘀傷、變形、右手第五掌掌骨
    骨折等傷害，並非上訴人乙○○侵權行為所致，自與乙○○
    之前揭行為無相當因果關係，被上訴人就該部分所受損害請
    求上訴人乙○○賠償，自屬無據。上訴人乙○○同意原審判
    決醫療費用6,523元。
  (八)查被上訴人所受左前臂尺骨幹骨折之傷害，術後2週即可自
    理生活乙節，有行政院衛生署嘉義醫院函覆在案，故被上訴
    人需人看護之時間應為2週，而其主張每日看護費用為2,000
    元，因而所需支出之費用為2萬8000元，被上訴人請求3個月
    之看護費用，洵屬無據。
  (九)訴外人謝有綸就關於被上訴人僱用車輛所到範圍及其如何給
    付租金等不易遺忘之點之證述，與被上訴人之陳述顯有不符
    ，其證言自不能採信。是被上訴人甲○○主張其支出3個月
    計程車費共計13萬5000元部分，實屬無據。
  (十)被上訴人經營邦泰實業有限公司，於其受傷出院後，仍親自
    前往拜訪客戶，到銀行洽商等，顯見其勞動能力未有絲毫減
    損；又其主張銷售額減少云云，亦可能與整體經濟狀況有關
    ，原因甚多，與上訴人乙○○所為侵權行為非必然存有相當
    因果關係，是被上訴人甲○○主張受有15萬元勞動能力減損
    ，亦屬無據。
  (十一)被上訴人甲○○得請求之慰撫金數額以4萬元為適當，同上
    。
  (十二)另案即原審96年度訴字第737號與鈞院97年度上易字第83號
    民事判決認定本件並非互毆，則本件傷害事故之發生，既係
    被上訴人於案發當日至上訴人家宅出言挑釁，導致衝突發生
    ，則被上訴人就其損害之發生顯然與有過失，且其應負之責
    任比例為五成。
三、證據：援用第一審所提證據，並提出照片12幀、判決書2份
    為證。
丙、本院依職權調閱台灣嘉義地方法院檢察署97年度偵檔2987號
    刑事卷宗全部（共6宗）。
    理  由
甲、程序方面：
    按「訴狀送達後，原告不得將原訴變更或追加他訴。但有下
    列各款情形之一者，不在此限：1.被告同意者。2.請求之基
    礎事實同一者。3.擴張或減縮應受判決事項之聲明者。4.因
    情事變更而以他項聲明代最初之聲明者。5.該訴訟標的對於
    數人必須合一確定時，追加其原非當事人之人為當事人者。
    6.訴訟進行中，於某法律關係之成立與否有爭執，而其裁判
    應以該法律關係為據，並求對於被告確定其法律關係之判決
    者。7.不甚礙被告之防禦及訴訟之終結者。」民事訴訟法第
    255條第1項定有明文。而在第二審程序為訴之變更或追加，
    非經他造同意不得為之，但第255條第1項第2款至第6款之情
    形不在此限，亦為同法第446條第1項所明定。查上訴人即被
    告乙○○不服原審判決提起上訴，原第1項上訴聲明主張「
    原判決關於命上訴人給付超過6萬7262元本息」部分廢棄，
    嗣再具狀請求變更該項聲明為「原判決關於命上訴人乙○○
    給付超過3萬7262元本息部分」廢棄，核屬擴張或減縮應受
    判決事項之聲明，且不甚礙被告之防禦及訴訟之終結，依上
    說明，應予准許。
乙、實體方面：
一、上訴人即原告甲○○主張：兩造係叔姪關係，毗鄰而居，互
    有嫌隙，多次發生爭執。上訴人乙○○於95年12月24日上午
    9時25分許，於嘉義縣太保市○○路222巷7號自家門前，因
    細故與甲○○發生口角衝突，乙○○竟持上等檜木木尺擊打
    上訴人甲○○，上訴人甲○○以左手防護頭部，致尺骨幹中
    斷骨折，上訴人甲○○雖隨即逃離，但上訴人乙○○仍尾隨
    追擊，致上訴人甲○○受有左尺股骨折、右手第五掌骨骨折
    、左身後、左肩胛、右小腿、右臂挫傷、左前臂擦傷、左大
    腿瘀傷等四肢傷害。上訴人甲○○為此依民法第184條第1項
    、第193條第1項、第195條第1項之規定提起本訴，請求上訴
    人乙○○應給付上訴人甲○○153萬2546元（其中醫療費用1
    萬3046元、看護費用36萬2000元、交通費用30萬7500元、喪
    失勞動能力損失35萬元、精神慰撫金50萬元）暨其利息等語
    。（原審判決上訴人乙○○應給付上訴人甲○○13萬4523元
    ，及自96年10月19日起至清償日止，按週年利率百分之5計
    算之利息，駁回上訴人甲○○其餘之訴；上訴人甲○○就敗
    訴部分84萬3523元提起上訴，上訴人乙○○則就原審判准超
    過3萬7262元部分提起上訴，其餘部分則已確定）
二、上訴人即被告乙○○則以：兩造因口角紛爭而互有傷害，是
    以法院酌定慰撫金數額時，若未具體說明兩造之身分關係，
    並衡酌侵權行為發生之原因、行為之手段態樣及兩造所受傷
    害之輕重等情事，恐與公平原則未盡相符，並有判決不備理
    由之瑕疵。又上訴人甲○○之受傷部位僅在四肢，雖於術後
    兩週無法自理生活，但於出院後仍得親自前往拜訪客戶、到
    銀行洽商等，足見其受傷程度並不嚴重。且由刑事判決就兩
    造所判刑度互為比較，可知上訴人甲○○之行為手段顯然重
    於上訴人乙○○，且乙○○所受傷害比甲○○嚴重許多，則
    上訴人甲○○所得請求之精神慰撫金應少於上訴人乙○○，
    始符公平原則，而以4萬元為適當。又依上訴人乙○○提出
    之照片可知，甲○○不斷以腳踹踢上訴人乙○○，上訴人乙
    ○○均倒臥地上，顯然與一般所謂之「互毆」有別，且另案
    （原審96年度訴字第737號、鈞院97年度上易字第83號）亦
    不認為兩造係屬互毆，當有民法第217條過失相抵原則之適
    用，上訴人甲○○應負之責任比例為五成云云，資為抗辯。
三、上訴人甲○○主張：兩造係叔姪關係，毗鄰而居，互有嫌隙
    ，多次發生爭執。上訴人乙○○於95年12月24日上午9時25
    分許，於嘉義縣太保市○○路222巷7號自家門前，因細故與
    甲○○發生口角衝突，乙○○竟持上等檜木木尺擊打上訴人
    甲○○，上訴人甲○○以左手防護頭部，致尺骨幹中斷骨折
    ，上訴人甲○○雖隨即逃離，但上訴人乙○○仍尾隨追擊，
    致上訴人甲○○受有左尺股骨折、右手第4掌骨骨折、左身
    後、左肩胛、右小腿、右臂挫傷、左前臂擦傷、左大腿瘀傷
    等傷害之事實，有上訴人甲○○提出之傷害診斷證明書、醫
    療費用收據及明細表等影本各乙份在卷為證（附於嘉義縣警
    察局水上分局刑事偵查卷宗第49頁、原審附民卷第3頁至第8
    頁），上訴人乙○○對於上訴人甲○○因上開爭執以致受傷
    乙節，亦不爭執（本院卷第46頁）。而上訴人乙○○因本件
    傷害行為，刑事部分經台灣嘉義地方法院刑事庭判處有期徒
    刑8月，減為有期徒刑4月，如易科罰金，以1,000元折算1日
    在案，此經本院調閱台灣嘉義地方法院96年度易字第522號
    等刑事卷宗查核屬實，上訴人甲○○主張因上訴人乙○○上
    開傷害行為以致受傷之事實，堪信真正。
四、按「因故意或過失不法侵害他人之權利者，應負損害賠償責
    任。」、「不法侵害他人之身體或健康者，對於被害人因此
    喪失或減少勞動能力或增加生活上之需要時，應負損害賠償
    責任。」、「不法侵害他人之身體、健康、名譽、自由、隱
    私、貞操或不法侵害其他人格法益而情節重大者，被害人雖
    非財產上之損害，亦得請求賠償相當之金額。」民法第184
    條第1項前段、第193條第1項、第195條第1項前段分別定有
    明文。茲查上訴人乙○○因細故以木棍打擊上訴人甲○○成
    傷，係對於上訴人甲○○之故意侵權行為，上訴人甲○○依
    侵權行為之法律關係訴請上訴人乙○○賠償損害，於法有據
    ，爰就上訴人甲○○之請求分述如下：
  (一)醫藥費用部分：
  1.上訴人甲○○主張其為治療其雙手等所受傷害而支出醫療費
    用1萬3046元，固提出醫療費用收據13紙為證。惟上開醫療
    費用係為治療上訴人甲○○雙手受傷之支出，而上訴人甲○
    ○因上訴人乙○○上開傷害行為，僅受有左尺股骨折、左耳
    後及左肩胛挫傷、左前臂擦傷等傷害（認定理由詳2.所示）
    ，原審折半給付6,523元（1萬3046元÷2＝6,523元），為上
    訴人乙○○所不爭（本院卷第52頁），尚無不合。
  2.至於上訴人甲○○於原審主張「因上訴人乙○○之攻擊行為
    ，伊亦受有右手腫、瘀傷、變形及右手第4掌掌骨骨折（應
    為第5掌之誤）」等傷害云云，雖提出診斷證明書為證，惟
    為上訴人乙○○所否認。經查，上訴人乙○○係於住宅前與
    上訴人甲○○發生口角衝突，當日9時13分25秒前後，上訴
    人乙○○持木棍揮擊上訴人甲○○，因見上訴人甲○○以右
    手環繞後腦，上身並向前傾，雖囿於錄影畫面無法如實呈現
    棍擊上訴人甲○○之部位，然由上訴人乙○○持棍手勢、位
    置及揮擊後棍棒舉起高度及上訴人甲○○被擊之姿勢、右手
    置放位置等節，推斷上訴人甲○○右手掌放置位置應在其左
    耳後至頸部間，而未遭乙○○揮棍擊中其右手掌各情，業據
    原審刑事庭（96年度易字第522號家暴傷害案件）勘驗上訴
    人甲○○提出錄影分割畫面之光碟無訛（刑事卷宗第94頁、
    第95頁）；參以上訴人甲○○提出左肩胛部位受傷照片（臺
    灣嘉義地方法院96年度偵字第1945號偵查卷第35頁），應與
    上述勘驗結果認定上訴人甲○○右手掌置放位置有一段距離
    。此外，由上訴人甲○○所提光碟畫面中，亦無呈現上訴人
    乙○○持棍毆擊上訴人甲○○右手之畫面。是以，上訴人甲
    ○○於本案案發後，主張另受有右手腫、瘀傷、變形、右手
    第4掌掌骨骨折等傷害，惟尚難認定係上訴人乙○○上開傷
    害行為所致。再者，由上訴人甲○○提出雙方衝突全程之錄
    影光碟畫面中，可見上訴人甲○○遭上訴人乙○○棍擊後，
    上訴人甲○○之左手多半垂放身旁，反之，其卻頻頻以其右
    手，或握拳揮擊，或伸掌推撞，或持物丟擲等方式，毆打上
    訴人乙○○，且下手甚猛、次數極繁，毫無骨折、受傷，致
    無從施力之跡象，難認上訴人甲○○所受右手之傷，係遭上
    訴人乙○○毆擊所致（原審刑事卷第71頁至第77頁），上訴
    人甲○○主張醫療費用比例，應由原治療機構進行評估，核
    無必要，應予駁回。
  (二)看護費用部分：
    上訴人甲○○主張受上訴人乙○○之傷害，受有左尺股骨折
    、左身後、左肩胛、左前臂擦傷、左大腿瘀傷等傷害，需人
    照護，請求給付看護費用，於法有據。經查，上訴人甲○○
    所受左前臂尺骨幹骨折之傷害，術後2週即可自理生活乙節
    ，業經行政院衛生署嘉義醫院97年4月10日嘉醫歷字第09700
    02057號函覆原審在案（原審卷第57頁）。上訴人乙○○對
    於上訴人甲○○主張看護費用每天以2,000元計算乙節，亦
    不爭執（原審卷第64頁、第65頁），依上，上訴人甲○○需
    人看護之時間應為2週（14日），所需支出之費用為2萬8000
    元（2,000×14＝28,000），上訴人甲○○於此部分範圍內
    之請求，為有理由，應予准許。至於上訴人甲○○主張其傷
    勢較上訴人乙○○嚴重，上訴人乙○○於另案（鈞院97年度
    上易字第83號）判准看護期間1個月，原審判准上訴人甲○
    ○看護期間僅2週，係有不當云云，惟查原審酌定上訴人甲
    ○○需看護期間2週，係以行政院衛生署嘉義醫院覆函為依
    據，該院係實際治療上訴人甲○○之醫院，係屬專業機關，
    所為之鑑定，自具有一定之公信力，應可採信。上訴人甲○
    ○雖認伊傷勢較上訴人乙○○嚴重，看護期間宜採3個月，
    係個人判斷之詞，不足採信。從而，上訴人甲○○請求再給
    付看護費用15萬2000元，並無理由。
  (三)交通費用部分：
    上訴人甲○○主張因手傷無法自行駕車，出門需僱請計程車
    ，自96年1月2日起至96年7月30日止，僱用訴外人謝有綸之
    計程車，共花費30萬7500元，伊請求3個月之花費共135,000
    元，雖提出三奇看護中心接送費用收據、謝有綸個人計程車
    行收據等影本各1紙為證（原審附民卷第8頁背面、第9頁）
    ，惟為上訴人乙○○所否認。經查，證人謝有綸（計程車司
    機）於原審到庭證述「我與原告（即上訴人甲○○）本來不
    認識，是經朋友介紹」、「（僱用期間）96年1月到7月」、
    「（原告最遠去）到麥寮」、「雲林縣及嘉義縣市都有」、
    「原告是包月的」、「（每月包車）4萬5000元」、「現金
    （付錢），有時候拿2萬元，有時候1萬5000元，有時候分2
    、3次，有時候1次全部給我，但是每月都會付清。」、「原
    告如果沒有用車，時間就是我的」、「他手受傷，我看見他
    的一隻手有包起來」；上訴人甲○○則陳稱「因我是自營商
    ，我需要去拜訪客戶、作復健及到銀行洽商」、「所到範圍
    在台中到台南之區域」、「現金，在每月月初或月底，1 次
    給付4萬5000元」等語（原審卷第78頁至第81頁）。按上訴
    人甲○○與證人謝有綸2人就關於上訴人甲○○僱用車輛所
    到範圍、目的及車租金如何給付之方式，與上訴人甲○○所
    述，並不相同，且依上訴人甲○○自承租車目的，並非前往
    醫院就診（係拜訪客戶、作復健及到銀行洽商），且上訴人
    甲○○租車前往範圍，遠至台中及嘉義、雲林及台南，此項
    交通費用之支出，難認係就醫之必要交通費用，此部分上訴
    人甲○○請求3個月交通費用13萬5000元（3×45,000=135,0
    00），亦無理由。
  (四)喪失勞動能力損失部分：
    上訴人甲○○主張其因治療所受傷害約7個月，期間所經營
    邦泰實業有限公司之業務因而受影響，以每月5萬元計算，
    共喪失35萬元云云，惟為上訴人乙○○所否認。經查，上訴
    人甲○○係經營邦泰實業有限公司，從事五金買賣，其受傷
    出院後，仍親自前往拜訪客戶，到銀行洽商業務等，此經上
    訴人甲○○於原審自承在卷（原審卷第65頁、第80頁），足
    見上訴人甲○○受傷後，仍能從事原有工作，對其業務並無
    影響。上訴人甲○○另主張「伊受傷住院期間（95年12月間
    ），其經營之上揭公司當期銷售額較前期（95年9、10月）
    為低，96年間全年度銷售額亦未低於案發當期銷售額，受有
    此部分損害」云云，惟按公司經營得否獲利或其獲利情形之
    高低，尚須取決於市場供需情況、市場行情、整體經濟環境
    等各種不確定因素，上訴人甲○○雖受有系爭傷害致其行動
    不便，惟依上訴人甲○○所述，伊仍得前往拜訪客戶、洽商
    等為相關商業活動，從而，上訴人甲○○主張伊受傷害後減
    損勞動能力，計3個月每月5萬元受有15萬元（3×5萬=15萬
    ）之損害云云，尚乏證據證明，殊難採信。
  (五)精神慰撫金部分：
    上訴人甲○○主張因上訴人乙○○之侵權行為，受有左前臂
    尺骨幹骨折、左耳後及左肩胛挫傷、左前臂擦傷等傷害，身
    心創痛，請求給付精神慰撫金，核無不合。茲查，上訴人甲
    ○○係高職畢業，目前擔任公司負責人，一年股利約60萬元
    ，95年度所得為37萬9504元，96年度有股利所得66萬1758元
    ，名下投資1筆290萬元；上訴人乙○○係國小畢業，擔任廟
    宇匠師工作，閒暇時務農，每月收入不固定，但有房屋1棟
    、田賦1筆、土地4筆及汽車1輛，復為兩造所不爭（原審卷
    第47頁背面、第70頁，本院卷第46頁），本院審酌兩造教育
    、身分、經濟及上訴人甲○○所受痛苦之一切情狀，認上訴
    人甲○○得請求上訴人乙○○賠償精神慰撫金以10萬元為適
    當，上訴人乙○○請求酌減為4萬元，另上訴人甲○○再請
    求給付40萬元，均無理由。
  (六)累計，上訴人甲○○得請求醫藥費用6,523元、看護費用28,
    000元、精神慰撫金部分10萬元，共為13萬4523元，其餘逾
    此之請求84萬3523元（醫藥費6,523元＋看護費用15萬2000
    元＋交通費用13萬5000元＋減損勞動能力15萬元＋精神慰撫
    金40萬元＝84萬3523元），則無理由。
五、上訴人乙○○主張「兩造當日發生衝突，係因上訴人甲○○
    之出言挑釁所引起，係損害發生之原因，兩造並非互毆行為
    ，應有民法第217條過失相抵原則之適用，應酌減5成之賠償
    金額」云云，經查：
  1.按「損害之發生或擴大，被害人與有過失者，法院得減輕賠
    償金額或免除之。」，民法第217條第1項定有明文。又「按
    雙方互毆乃雙方互為侵權行為，與雙方行為為損害之共同原
    因者有別，無民法第217條過失相抵原則之適用」，有最高
    法院68年台上字第967號判例可資參照。
  2.茲查，依原審96年度易字第522號刑事判決所附勘驗筆錄之
    記載，上訴人乙○○係於當日上午9時13分25秒及30秒以棍
    棒擊打上訴人甲○○致左尺股骨折、右手第五掌骨骨折、左
    身後、左肩胛、右小腿、右臂挫傷、左前臂擦傷、左大腿瘀
    傷等傷害；另上訴人甲○○則於同日上午9時13分33秒開始
    不斷以手痛毆兼以腳狠踢上訴人乙○○成傷，長達將近10分
    鐘，足見係上訴人乙○○先行毆打上訴人甲○○，上訴人甲
    ○○其後再予還擊，兩人係互毆，且係上訴人乙○○先行毆
    打甲○○，雙方互為侵權行為，要屬無疑，此與雙方行為係
    損害之共同原因情形有別，上訴人乙○○主張有過失相抵原
    則之適用，洵無理由。
六、綜上所述，上訴人甲○○依民法第184條第1項侵權行為之法
    律關係，訴請上訴人乙○○賠償損害，於法有據，原審在上
    訴人甲○○請求13萬4523元及自民國96年10月19日起至清償
    日止，按週年利率百分之5計算之利息範圍內予以准許，並
    依職權宣告假執行及准上訴人乙○○供擔保為免為假執行之
    宣告，經核並無違誤，兩造上訴意旨指摘原判決不當，上訴
    人甲○○請求上訴人乙○○再給付84萬3523元，上訴人乙○
    ○請求原判決逾3萬7262元部分廢棄，均無理由，應予駁回
    。
七、本件事證已臻明確，兩造其餘攻擊防禦方法及證據資料，核
    與本件判決結果不生影響，不予一一論述，併予敘明。
結論：本件兩造上訴均無理由，依民事訴訟法第四百四十九條第
一項、第七十八條判決如主文。
中    華    民    國    97    年    10    月     7    日
                  民事第三庭      審判長法  官  陳光秀
                                        法  官  莊俊華
                                        法  官  曾平杉
上為正本係照原本作成。
不得上訴。
中    華    民    國    97    年    10    月     9    日
                                        書記官  葉秀珍


司法院資訊處製作；財團法人民間司法改革基金會備份。
